【裁判字號】    97,婚,343
【裁判日期】    970916
【裁判案由】    離婚
【裁判全文】
臺灣臺南地方法院民事判決               97年度婚字第343號
原      告  甲○○
被      告  丙○○
上列當事人間請求離婚事件，經本院於民國97年9月2日言詞辯論
終結，判決如下：
    主      文
准原告與被告離婚。
訴訟費用新台幣仟元由被告負擔。
    事實及理由
一、原告起訴主張：
  （一）緣兩造於民國70年9月3日結婚，並育有長女陳婉甄（現
        已成年）；80年間，兩造合夥經營開泰工業社，從事沖
        床製造業，94年間，原告要求與被告行房卻均遭到拒絕
        ，同年原告發現被告接到手機後就躲到廁所或房間聽電
        話，用手機打給別人時亦同，並且拒絕告知何人打來、
        何事聯絡，其交友狀況異常，原告從此悶悶不樂。
  （二）原告於95年2月3日下午4時出去買菸，發現被告開原告
        車子出去，經尾隨跟蹤後發現被告在海東國小載一位男
        子，駛至北安路「威妮斯」汽車旅館；95年2月19日，
        被告開原告車子從屏東回來，與同一男子相約在安定鄉
        之海寮加油站會合，一同開往西港橋下交談；上開兩次
        行為，對原告之精神打擊更是嚴重；95年2月26日，被
        告與女兒向原告表示要去七股鄉找被告之胞弟，結果一
        去不返，從此不再回家；95年3月6日，兩造約定保險費
        由雙方各自負擔，新光保險之要保人改成兩造之女兒，
        保費由被告負擔，及被告在開泰工業社之工資以每片新
        台幣（下同）2元計算，工作之餘夜間則不住在家。
  （三）96年5月13日，原告在兩造共用之電腦內，發現被告之
        檔案中，有不名男子傳簡訊給被告，內容竟為：「突然
        發現傳簡訊給妳，不單單是一種平常，原來在每一封訊
        息中皆夾帶一絲絲情懷，日月累積，把我的情感對妳傾
        訴，不求什麼，只願妳能有一絲體會．．．」、「我的
        眼睛用來看妳，我的心用來想妳，我的嘴用來吻妳，我
        的雙手用來抱妳、身體用來溫暖妳，我會用我的全部來
        愛妳，不讓妳受到任何傷害，因為我在乎妳」、「在我
        心中，妳永遠是我最愛的那個人，我的心會一直伴隨在
        妳的左右，不論天涯海角，不論距離多遙遠，我要你知
        道～妳永遠是我最深愛～最想念的～我愛妳」、「男人
        不醉，女人沒小費．．．女人不醉，男人沒機會．．．
        男人女人都不醉，賓館沒人睡．．．情人很累，老婆無
        味．．．小姐給不給機會．．．一起去睡」等語，原告
        認為兩造婚姻已走到盡頭，擬妥離婚協議書要與被告離
        婚，惟遭被告拒絕，並堅決否認有婚外情，辯稱只是順
        路載該客人云云，原告因此精神上痛苦萬般，經就醫後
        診斷為罹患重鬱症。
  （四）嗣原告於96年7月11日委請律師發函要求解決被告涉嫌
        業務侵占、偽造文書、背信及履行同居義務等問題，被
        告則委任律師發函否認，原告於96年8月10日對被告提
        出刑事告訴，目前由台灣台南地方法院檢察署以97年度
        偵字第878號案偵辦中。由以上所陳，顯見兩造之婚姻
        有嚴重之破綻，互愛、互信、互諒之基礎早已蕩然無存
        ，爰依民法第1052條第2項規定訴請離婚等語。
  （五）爰聲明：如主文所示。
二、被告則以：其於95年3月初離家，係因原告會拿東西丟被告
    ，兩造女兒顧慮原告之安全，乃與原告一起回娘家，之後原
    告因工作忙不過來，找被告回去幫忙並論件計酬，被告因而
    白天去原告處工作，晚上則住在弟弟家，嗣後被告欲搬至娘
    家古厝居住時，曾告知原告並詢問原告是否一起同住，原告
    表示要與其父母住等語資為抗辯。
三、得心證之理由：
  （一）按婚姻乃一男一女之兩性結合，以組織家庭，共同生活
        為目的。故有足以破壞共同生活或難以維持共同生活之
        情事發生，允宜許其離婚以消滅婚姻關係。74年6月3日
        修正公布之民法親屬編，就裁判離婚之原因，為應實際
        需要，參考各國立法例，增設民法第1052條第2項，明
        定有同條第1項以外重大事由，難以維持婚姻者，亦得
        請求離婚。是對於家庭生活之美滿幸福，有妨礙之情形
        ，即得認其與此之所謂難以維持婚姻之重大事由相當，
        最高法院79年度台上字第1040號裁判可資參照。又民法
        親屬編於74年修正後，於第1052條增列第2項離婚事由
        之概括規定，其目的在使夫妻請求裁判離婚之事由較富
        彈性。是夫妻間發生足使婚姻難以維持之重大事由者，
        雖不符合該條第1項所列各款情形，亦無不准依該法條
        第2項訴請離婚之理。最高法院86年度第2次民事庭會議
        決議亦可參照。又按夫妻均有民法第1052條第1項所定
        情形之一時，雙方各得向法院請求離婚，不能以請求之
        一方亦有判決離婚原因，即謂其不得訴請離婚；同條第
        2項但書規定難以維持婚姻之重大事由應由夫妻之一方
        負責者，僅他方得請求離婚，係為公允而設，故難以維
        持婚姻之重大事由，夫妻雙方均須負責時，應比較衡量
        雙方之有責程度，僅責任較輕之一方，得向責任較重之
        他方請求離婚，有責程度相同時，雙方均得請求離婚，
        始符公平，最高法院90年台上字第2215號裁判亦可資參
        照。
     1、經查，原告主張兩造於70年9月3日結婚，並育有長女陳
        婉甄（現已成年）之事實，為被告所不爭執，並有原告
        所提戶籍謄本在卷可稽，堪予認定。
     2、又原告主張被告於95年2月3日曾開車載一名男子，駛至
        北安路「威妮斯」汽車旅館，95年2月19日，又與同一
        男子在西港橋下交談，致兩造婚姻產生破綻，嗣於95年
        2月底，被告又與兩造長女一同離家迄今，96年5月13日
        ，原告又在被告電腦檔案中發現被告留存之資料等情，
        固為被告所不爭執，並經證人即原告母親乙○○到庭證
        稱：「被告在95年2月底離家的，在95年2月初我兒子身
        體不舒服，我問原告有什麼事？原告跟我說他看到被告
        載其他男子到賓館‧‧‧95年2月底被告說要回去她弟
        弟家，回去之後就沒有回來，也沒有打電話回來，兩造
        已經沒有感情，原告因為身體不舒服，所以沒有回去找
        被告，以前兩造住在一起時，很少看到他們吵架，但自
        從原告看到被告跟其他男子上賓館之後，兩造感情就不
        好」等語為證（參本院97年9月2日言詞辯論筆錄），並
        有原告所提原證3在卷可稽，惟被告已否認有婚外情，
        並辯稱係因該名男子要去賓館找朋友，被告剛好路過，
        載至賓館後被告即離開；95年2月19日被告係為託該名
        男子買中藥，始與其見面交談，且被告平日有在網路上
        下載文章之習慣等語，並提出下載資料為證，而依原告
        所提上開事證，復無法遽認原告主張被告有婚外情云云
        為真，然兩造為此而感情不睦一節，應堪認定。
     3、另被告辯稱其係因原告會拿東西丟被告，遭受精神壓力
        ，經兩造長女建議後才搬出，嗣因原告工作忙不過來，
        要求被告幫忙，兩造還約定被告白天以論件計酬方式返
        家工作，夜間則暫在外居住，被告並曾詢問原告是否搬
        來與被告同住，被告表示要與其父母同住等語，亦經兩
        造長女陳婉甄到庭證稱：「在95年2月前3個月期間，我
        爸爸睡覺睡到一半，會拿空瓶子丟我母親，我睡他們隔
        壁房間，我有聽到我父親大叫，我過去看，看到父親拿
        瓶子丟我母親‧‧‧我父親會限制我母親行動，我母親
        要幫我買東西，父親不讓她出去，就搶鑰匙，兩造在搶
        鑰匙圈斷掉時，父親還不肯放手，這是我親眼所見，兩
        造生活沒有交集，父親睡覺時，母親在工作，母親睡覺
        時，父親在玩電腦，兩造住在一起時偶爾吵架，後來我
        母親在95年2月底搬出去，是因為我母親那天要去倒垃
        圾，我父親把垃圾搶過來翻裡面的東西，父親因為疑心
        病才會如此，後來我覺得母親這樣壓力很大，我又快要
        開學，所以我要我母親搬出去，我有跟我父親說要搬出
        去，我跟父親說他動不動就誣賴母親及限制母親行動，
        對母親壓力太大，我們先搬去小舅家，父親還有打電話
        來說他很無聊，我問父親要不要一起搬過來，父親說他
        不要，後來我們搬去我外婆古厝時，我還有問我父親要
        不要搬過來一起住，他說他要跟祖母一起住，我們搬出
        去後，因為之前都是我母親在處理，我父親很久沒有處
        理公司的事，忙不過來所以叫我母親回去幫忙」等語屬
        實（參同上筆錄），並有原告所提原證2之約定書附卷
        可佐，原告雖主張證人陳婉甄意圖掩飾被告之一些行為
        云云，惟並未另舉證以實其說，被告所辯尚堪採信。
  （二）是綜上所述，兩造於95年間已感情不睦，並於95年2 月
        底分居迄今，期間兩造復無法取得彼此之互信、互賴，
        被告並到庭表示同意離婚等語在卷可按，堪認兩造間婚
        姻之信賴、互相扶持基礎已嚴重動搖或流失殆盡，而有
        足以破壞共同生活或難以維持共同生活之情事發生，且
        其事由係肇因於兩造婚姻長期失和，應由夫妻雙方即兩
        造共同負責，兩造之有責程度尚屬相同，是依上開裁判
        要旨，原告依民法第1052條第2項訴請離婚，應予准許
        。
四、訴訟費用負擔之依據：民事訴訟法第78條、第87條第1項。
中    華    民    國    97    年    9     月    16    日
                  家事法庭法  官  林育幟
以上為正本係照原本作成
如對本判決上訴，須於收受判決正本後20日內提出上訴狀。
中    華    民    國    97    年    9     月    16    日
                          書記官  歐貞妙


司法院資訊處製作；財團法人民間司法改革基金會備份。
